臺灣桃園地方法院民事判決　　　　　　　94年度保險字第15號
原　　　告　財團法人汽車交通事故特別補償基金
法定代理人　丙○○
訴訟代理人　丁○○
訴訟代理人　乙○○
被　　　告　甲○○
上列當事人間請求損害賠償事件，本院於民國94年12月7 日言詞
辯論終結，判決如下：
    主  文
被告應給付原告新台幣玖拾捌萬伍仟肆佰零玖元，及自民國九十
四年十二月七日起至清償日止，按年息百分之五計算之利息。
原告其餘之訴駁回。
訴訟費用由被告負擔百分之七十，餘由原告負擔。
    事   實
甲、原告方面：
一、聲明：
（一）被告應給付原告新台幣（下同）1,472,385 元，及自民國
      94年12月7 日起至清償日止按年息5%計算之利息。
（二）訴訟費用由被告負擔。
二、陳述：
    被告甲○○於民國92年8 月12日14時15分許，駕駛車號AY-1
    089 號自小客車，行經花蓮縣秀林鄉和平村和中22號前，因
    被告疏未注意車前狀況，不慎撞及騎乘腳踏車之訴外人李仁
    平及胡瑋，並致其二人腦部受創成為輕度智障，因系爭肇
    事車輛未依法投保強制汽車責任保險，原告業依修正前之強
    制汽車責任保險法之規定，受被害人之請求而給付補償金共
    計1,472,385 元（其中胡瑋受領962,385 元、李仁平受領
    510,000 元），爰依強制汽車責任保險法第39條第2 項之規
    定，請求被告給付前開損害賠償數額及法定遲延利息，為此
    提起本件訴訟。
三、證據：提出花蓮縣警察局新城分局道路交通事故證明書、匯
    款委託書、92年台閩地區女性暨男性簡易生命年表、國軍花
    蓮總醫院醫療費用證明書各1 份，及財團法人汽車交通事故
    特別補償基金補償金理算書、診斷證明書、汽車交通事故特
    別補償金收據暨行使代位權告知書、殘障手冊等各2 件（均
    影本）為證。
乙、被告方面：
一、聲明：
（一）原告之訴駁回。
（二）訴訟費用由原告負擔。
二、陳述：
    就原告所述肇事經過及被害人之受傷情形，固坦承不諱，惟
    認本件事故之發生，被害人與有過失，其所應負之過失比例
    僅為一成半，其餘均應由被害人負擔，被害人請求慰撫金之
    金額過高，且被害人不需要看護。
三、證據：聲請調閱事故地點之錄影帶。
丙、本院依職權向台灣花蓮地方法院檢察署調取94年度執字第17
    1 號卷宗乙件，及向花蓮縣警察局新城分局和平派出所調取
    本件事故地點之錄影帶；並依職權查詢本件被告之前科紀錄
    。
    理   由
一、本件係由被告就原告向本院聲請核發之94年度促字第11016
    號支付命令，於法定期間內提出異議，而以支付命令之聲請
    視為起訴，原告於原支付命令聲請狀載請求被告應給付原告
    962,385 元及自支付命令送達之翌日起至清償日止，按年息
    5%計算之利息；繼於94年12月7 日本院審理中，追加本件車
    禍事故之另一被害人李仁平部分之請求，而擴張聲明為被告
    應給付原告1,472,385 元及法定遲延利息，核屬擴張應受判
    決事項聲明，又被告對原告擴張應受判決事項聲明無異議，
    而續為本案言詞辯論，視為同意原告訴之追加，核與民事訴
    訟法第255 條第1 項第3 款及第2 項之規定相符，應予准許
    ，合先敘明。
二、本件原告主張：被告甲○○於92年8 月12日14時15分許，駕
    駛車號AY－1089（原告誤載為AY－1087）號自小客車（下稱
    系爭車輛），沿台九線由北往南方向行駛，行經花蓮縣秀林
    鄉和平村和中22號號誌之交叉路口時，疏未注意車前狀況、
    減速慢行，致撞及騎乘腳踏車由西往東方向、欲穿越道路之
    兒童李仁平及所負載之兒童胡瑋，造成李童受有腦挫傷及
    顱底、左眼眶、左股骨、左第一蹠骨均骨折之傷害，胡童則
    受有頭部外傷併嚴重腦挫傷及多處腦實質出血之傷害，雖經
    治療，該二童均因腦部受創過劇而呈輕度智障狀態。被告過
    失傷害刑事責任部分，亦經台灣花蓮地方法院判處有期徒刑
    3 月，如易科罰金，以300 元折算1 日確定在案，被告依民
    法第184 條第1 項前段規定，本應負侵權行為損害賠償責任
    ，惟因被告上開車輛並未投保強制汽車責任保險，原告乃依
    強制汽車責任保險法（按為94年2 月5 日修法前，下同）第
    38條第1 項第2 款之規定，受被害人之請求，分別給付胡瑋
    補償金962,385 元、李仁平補償金510,000 元，爰依強制
    汽車責任保險法第39條第2 項之規定，訴請被告給付等語。
    被告則以：其固於上揭時、地駕車肇事，惟被害人李仁平騎
    乘腳踏車突然自巷道駛出，亦為肇事原因，顯與有過失，伊
    僅需負擔過失一成半之責任，被害人請求之慰撫金過高等語
    置辯。
三、本件原告主張被告甲○○於上揭時、地駕車肇事，致被害人
    李仁平、胡瑋二童腦部受創而成輕度智障，因系爭車輛未
    投保強制汽車責任險，乃由原告給付被害人胡瑋補償金96
    2,385 元、李仁平補償金510,000 元之事實，業據原告提出
    花蓮縣警察局新城分局道路交通事故證明書、財團法人汽車
    交通事故特別補償基金補償金理算書、汽車交通事故特別補
    償金收據暨行使代位權告知書、診斷證明書、殘障手冊、財
    團法人汽車交通事故特別補償基金申請汽車交通事故特別補
    償基金相關資料表、匯款委託書影本各一件為證，且為被告
    所不爭執，堪信為真。又被告所犯過失傷害刑事責任部分，
    業經台灣花蓮地方法院判處被告有期徒刑3 月，如易科罰金
    ，以300 元折算1 日確定在案乙節，亦經本院依職權調閱該
    院93年度花交簡字第141 號刑事案件卷宗查明屬實。從而，
    原告此部分之主張堪信為真實，被告應負侵權行為損害賠償
    責任乙節，亦堪認定。
四、按特別補償基金於補償金額範圍內得直接向加害人或汽車所
    有人求償，此強制汽車責任保險法第39條第2 項定有明文。
    然所謂特別補償基金之求償權，其法律性質上屬被害人對於
    加害人之損害賠償請求權之法定債權移轉。易言之，特別補
    償基金於補償後，當然法定受讓取得被害人對於加害人之損
    害賠償請求權，故其求償額度及時效計算均以受害人原有之
    請求權為準，故即便特別補償基金所補償之金額高於被害人
    對於加害人得請求之數額，特別補償基金亦僅得於受讓債權
    範圍內請求，故本案仍有審究被害人對於被告之侵權行為損
    害賠償請求權是否存在及數額之必要。次按汽車、機車或其
    他非依軌道行駛之動力車輛，在使用中加損害於他人者，駕
    駛人應賠償因此所生之損害。但於防止損害之發生，已盡相
    當之注意者，不在此限，此民法第191 條之2 定有明文。本
    件被告於汽車行駛中加損害於被害人李仁平、胡瑋，而其
    亦自認有過失，無前條文但書可免責之事由，故依法應賠償
    被害人因此所生之損害。玆將被害人李仁平、胡瑋之損害
    分述如下：
（一）醫療費用部分：
      按不法侵害他人之身體或健康者，對於被害人因此喪失或
      減少勞動能力，或增加生活上之需要時，應負損害賠償責
      任，此民法第193 條第1 項定有明文。本件原告主張被害
      人胡瑋因本件車禍事故支出醫療費用42,348元（已扣除
      健保給付部分），此為被告所不爭執，並據原告提出醫療
      費用證明書為證，是此部分之請求即屬有據。
（二）增加生活上需要之支出部分（看護費）：
      原告主張被害人胡瑋、李仁平二人，因本件車禍腦部受
      創過劇，影響智能而成輕度智障，日常生活需仰賴他人扶
      助，爰依內政部84年公布之基本工資每人每月15,840元計
      算，分別請求13,495,680元（15,840元×12月×餘命71年
      ）、12,925,440元（15,840元×12月×餘命68年）之看護
      費云云，原告就此雖提出殘障手冊2 件為證，惟尚難據此
      即認定其二人有支出看護費之必要，是原告此部分之主張
      ，難謂有據，不應准許。
（三）精神慰撫金部分：
      又不法侵害他人之身體、健康、名譽、自由、信用、隱私
      、貞操，或不法侵害其他人格法益而情節重大者，被害人
      雖非財產上之損害，亦得請求賠償相當之金額，此民法第
      195 條第1 項定有明文。查本件被害人李仁平及胡瑋二
      人於事故發生當時年僅5 歲及8 歲，受此重傷，其心靈承
      受之壓力及創傷甚鉅，本院斟酌被告之過失程度及被害人
      所受傷害，及兩造身份地位、經濟狀況等情，而認被害人
      李仁平、胡瑋二人所得請求之精神慰撫金各為800,000
      元為當，逾此範圍之請求，即屬無據，應予駁回。
（四）綜上所述，被害人胡瑋所得請求之賠償金額合計為842,
      348元【醫療費42,348元+慰撫金800,000元】、被害人李
      仁平所得求之賠償金額為800,000元。
五、又按損害之發生或擴大，被害人與有過失者，法院得減輕賠
    償金額，或免除之，此民法第217 條第1 項定有明文。被告
    抗辯被害人對於本件車禍之發生亦與有過失等語，經查：依
    據花蓮縣警察局新城分局所製作之車禍案件現場草圖及事故
    現場圖所示，被告所駕駛之車輛係沿台九線由北往南方向行
    駛，其剎車痕38.7公尺，肇事後停於路旁，而被害人及腳踏
    車乃倒於車道中，並非倒臥路旁，此有本院依職權調取之臺
    灣花蓮地方法院93年度花交簡字第141 號刑事卷內所附之事
    故現場圖及照片數張可查（見花蓮縣警察局新城分局刑案偵
    查卷宗第24頁及第27至33頁），衡諸被告肇事後之停車位置
    、剎車痕及被害人、腳踏車躺臥車道上位置觀之，應認被害
    人係自巷口駛出，貿然闖入馬路時於車道中遭被告撞及。而
    按「慢車行駛至交岔路口，其行進或轉彎，應依左列規定：
    ．．二、行近無號誌或號誌故障及無交通警察指揮之交岔路
    口，應減速慢行，看清左右確無來車並在不妨礙汽車通行之
    情況下迅速通過。．．」，道路交通安全規則第125 條第2
    款定有明文，是被害人貿然闖入車道之行為，有違上開道路
    交通安全規則。又查被害人李仁平、胡瑋二人於事故當時
    ，年僅5 歲及8 歲，竟獨自騎乘腳踏車於馬路旁，其二人之
    父母顯未善盡照護義務，致生本件事故，是其於本件事故之
    發生，即難為無過失。本院經審酌後認被害人與被告過失責
    任各為百分之四十及百分之六十，則前述被害人胡瑋、李
    仁平所得請求之賠償金額，應各為505,409 元（842,348 元
    ×0.6 ＝505408.8，元以下四捨五入）、480,000 元（800
    ,000 元 ×0.6 ＝480000）。從而，原告雖給付被害人胡瑋
    、李仁平補償金各為962,385 元、510,000 元，然其依強
    制汽車責任保險法第39條第2 項得以繼受被害人胡瑋、李
    仁平對於被告之損害賠償債權應各為505,409 元及480,000
    元，原告僅得就此範圍之金額為請求，其逾此範圍之請求，
    即無理由，應予駁回。
六、綜上所述，原告主張依強制汽車責任保險法第39條第2 項之
    規定，請求被告給付985,409 元，及自94年12月7 日起至清
    償日止，按年息5%計算之利息，為有理由，應予准許；逾此
    範圍之請求，為法所不許，則予駁回之。
七、本件事證已臻明確，兩造其餘攻擊防禦方法及舉證，經本院
    審酌後，或與本件之爭執無涉，或對本件判決結果不生影響
    ，爰不一一論述，併此敘明。
八、據上論結：本件原告之訴為一部有理由，一部無理由，依民
    事訴訟法第79條但書，判決如主文。
中　　華　　民　　國　　94　　年　　12　　月　　21　　日
                  民事第三庭    法　官　張益銘
以上正本係照原本作成。
如對本判決上訴，須於判決送達後20日內向本院提出上訴狀。
中　　華　　民　　國　　94　　年　　12　　月　　21　　日
                                書記官　陳純姃
